【裁判字號】    95,台上,264
【裁判日期】    950217
【裁判案由】    給付買賣價金等
【裁判全文】
最高法院民事裁定              九十五年度台上字第二六四號
    上  訴  人  丙○○
                        巷22.
                甲○○
                戊○○
                乙○○
                丁○○
    共      同
    訴訟代理人  洪玉崑律師
    被 上訴 人  台灣糖業股份有限公司
    法定代理人  余政憲
    訴訟代理人  林樹根律師
                洪茂松律師
上列當事人間請求給付買賣價金等事件，上訴人對於中華民國九
十三年三月十六日台灣高等法院台南分院第二審判決（九十二年
度上字第一八五號），提起上訴，本院裁定如下：
    主  文
上訴駁回。
第三審訴訟費用由上訴人負擔。
    理  由
查被上訴人之法定代理人原為龔照勝，本件訴訟上訴第三審後之
民國九十三年七月二十七日變更為林能白，嗣於九十四年二月二
十二日再變更為余政憲，均據其具狀聲明承受訴訟，並提出經濟
部函影本為證，經核尚無不合，合先敘明。
次按上訴第三審法院，非以原判決違背法令為理由，不得為之。
又提起上訴，上訴狀內應記載上訴理由，其以民事訴訟法第四百
六十九條所定事由提起第三審上訴者，應於上訴狀內表明：原判
決所違背之法令及其具體內容、暨依訴訟資料合於該違背法令之
具體事實。其依同法第四百六十九條之一規定提起上訴者，並應
具體敘述為從事法之續造、確保裁判之一致性或其他所涉及之法
律見解具有原則上重要性之理由。同法第四百六十七條、第四百
七十條第二項分別定有明文。而依同法第四百六十八條規定，判
決不適用法規或適用不當者，為違背法令；依同法第四百六十九
條規定，判決有該條所列各款情形之一者，為當然違背法令。是
當事人提起第三審上訴，如合併以同法第四百六十九條及第四百
六十九條之一之事由為上訴理由時，其上訴狀或理由書應表明該
判決所違背之法令條項，或有關判例、解釋之字號，或成文法以
外之習慣或法理等及其具體內容，暨係依何訴訟資料合於該違背
法令之具體事實，並具體敘述為從事法之續造、確保裁判之一致
性或其他所涉及之法律見解具有原則上重要性之理由。如未依上
述方法表明，或其所表明者與上開法條規定不合時，即難認為已
合法表明上訴理由，其上訴自非合法。本件上訴人對於原判決提
起第三審上訴，雖以該判決違背法令為由，惟核其上訴理由狀所
載內容，係就原審取捨證據、認定事實及解釋契約並違約金酌定
之職權行使所論斷：依兩造所訂買賣契約約定，計算買賣面積短
少補償款時，應將停車位面積與車道面積計入買賣之面積內，經
計算結果，上訴人丙○○、甲○○、戊○○、乙○○、丁○○於
被上訴人起訴時應付之價金，依序為新台幣（下同）四百六十一
萬七千一百六十一元、四百五十九萬八千九百三十六元、四百七
十七萬六千零三十三元、四百七十萬零二百二十五元、八百零二
萬二千七百四十六元，其中甲○○、戊○○、乙○○三人於訴訟
進行中，已全部清償其應付之價金尾款及遲延利息，丁○○於九
十一年十月二十二日及二十五日，分別清償五百六十萬元及八十
三萬六千六百零六元。又因上訴人遲延付款，被上訴人自得依契
約請求違約金，茲斟酌丙○○以下四人均遲延九十二日，丁○○
部分亦應比照丙○○等人，認定遲延九十二日，及上訴人違約情
節，認上訴人丙○○、甲○○、戊○○、乙○○、丁○○應付之
違約金，依序為八萬三千七百六十元、八萬四千零六十七元、八
萬七千三百二十七元、八萬五千九百三十二元、十二萬五千一百
十五元。而丙○○主張樓梯扶手補償三萬元、交屋獎勵金三萬六
千元；甲○○、戊○○、乙○○主張樓梯扶手補償各三萬元，均
為被上訴人於起訴前應給付之金額，自得從被上訴人請求之金額
中扣抵。被上訴人遲延交付房屋與丁○○，丁○○請求被上訴人
給付違約金，以總價一成即一百二十二萬元為適當。至於上訴人
丙○○以下四人，雖亦以被上訴人逾期交屋，被上訴人應按日計
付自八十八年四月一日起至八十九年二月二日止之違約金，惟因
雙方曾就被上訴人遲延交屋部分在台南市東區調解委員會達成調
解，該四位上訴人同意由被上訴人以購屋總價一成補償，自不容
再行爭執。從而被上訴人本於買賣契約之法律關係，請求上訴人
給付價金尾款及違約金，計丙○○、甲○○、戊○○、乙○○、
丁○○依序應給付四百六十三萬五千九百二十一元（丙○○僅就
其中一百十一萬八千零六十五元本息部分上訴原審）、五萬四千
零六十七元、五萬七千三百二十七元、五萬五千九百三十二元、
九十二萬五千七百八十八元各本息等情，指摘其為不當，並就原
審已論斷者，泛言未論斷，謂為違法，而非表明該判決所違背之
法令及其具體內容，暨依訴訟資料合於該違背法令之具體事實，
更未具體敘述為從事法之續造、確保裁判之一致性或其他所涉及
之法律見解具有原則上重要性之理由，難認其已合法表明上訴理
由。依首揭說明，應認其上訴為不合法。
據上論結，本件上訴為不合法。依民事訴訟法第四百八十一條、
第四百四十四條第一項、第九十五條、第七十八條，裁定如主文
。
中    華    民    國  九十五  年    二    月   十七   日
                      最高法院民事第三庭
                          審判長法官  吳  正  一
                                法官  劉  福  聲
                                法官  黃  義  豐
                                法官  簡  清  忠
                                法官  吳  麗  女
      本件正本證明與原本無異
                                      書  記  官
中    華    民    國  九十五  年    三    月    一    日
                                                    ｍ


司法院資訊處製作；財團法人民間司法改革基金會備份。
